---
title: "TEMA 4. MODELOS DE REGRESIÓN. (1)"
output: html_document
---



## ESTADÍSTICA COMPUTACIONAL

**GRADO EN INGENIERÍA INFORMÁTICA-INGENIERÍA DEL SOFTWARE**

**GRADO EN INGENIERÍA INFORMÁTICA- TECNOLOGÍAS INFORMÁTICAS**

**Juan M. Muñoz Pichardo - María Dolores Cubiles de la Vega**

**Departamento de Estadística e I.O. Universidad de Sevilla**

____________________________________________________________________


###LECTURA FICHERO DE DATOS 
 
 Datos: Advertinsig.csv 
 
 Descripción: 
      ventas de un producto en 200 mercados diferentes, junto con los 
      presupuestos de publicidad del producto en cada uno de esos mercados 
      en tres diferentes medios de comunicación: tv, radio y prensa.
 
 Variables: Case ; TV ; Radio ; Newspaper : Sales





```{r}
datos <- read.table("Advertising.csv", header=TRUE, sep=",")

par(mfrow=c(1,3))
plot(datos$TV,datos$Sales,lwd=2, pch=16,xlab="Gastos Publicitarios en TV",ylab="Ventas")
plot(datos$Radio,datos$Sales,lwd=2,pch=16,xlab="Gastos Publicitarios en Radio",ylab="Ventas")
plot(datos$Newspaper,datos$sales,lwd=2,pch=16,xlab="Gastos Publicitarios en Prensa",ylab="Ventas")
par(mfrow=c(1,1))

```



###REGRESIÓN LINEAL SIMPLE

Variable objetivo: Sales ; Variable explicativa: TV

Orden básica: lm (linear models):      lm(formula, data= , ....)

- Crea un objeto "lm" que recoge la información del modelo ajustado. Los datos utilizados quedan incorporados a la información del modelo a través de la especificación (por defecto).
     
               lm(formula, data= , model=TRUE)

- No obstante se puede eliminar con "model=FALSE", y se puede incorporar la variable explicativa (x=TRUE) y/o la variable objetivo (y=TRUE)

- Con la orden "anova" proporciona la Tabla de Análisis de la Varianza

- Con la orden "summary" proporciona lo más relevante del modelo, en concreto:
      - REsumen descriptivo de los residuos
      - Tabla de coeficientes con: estimación, error de estimación, contraste sobre la nulidad del coeficiente o significación del coeficiente
      - Error estandar residual = estimación del parámetro sigma =raiz(C.M.error)
      - Cuadrado del Coeficiente de correlación múltiple (R2)
      - Estimación de R2 ajustada
      - Estadístico F del contraste ANOVA, con su p-valor

Creación del objeto sales1.mod en el que se almacenan los resultados del modelo (estimaciones, valores ajustados,...)

```{r}
sales1.mod <- lm(Sales~TV,data=datos)

```

Resultados básicos del modelo: las estimaciones de los coeficientes
```{r}
sales1.mod  

```

Resumen de los resultados del modelo:
```{r}
summary(sales1.mod)
```

Tabla de Análisis de la Varianza del modelo
```{r}
anova(sales1.mod)
```

Tipo o clase de objeto y nombre de las variables y resultados que contienen
```{r}
class(sales1.mod) ## proporciona información sobre el tipo de objeto
names(sales1.mod) ## proporciona los nombres de lo que contiene el objeto

```

Las estimaciones de los coeficientes (dos opciones posibles)

```{r}
sales1.mod$coefficients
coef(sales1.mod)
```

Vector de los residuos ordinarios del modelo (se solicita específicamente el asociado al caso 200 )
```{r}
sales1.mod$residuals    
sales1.mod$residuals[200]

```


Rango numérico del modelo ajustado (detalles en regr. múltiple): orden "sales1.mod$rank" 

Vector de valores ajustados, solicitando sólo el asociado al caso 150.
```{r}
sales1.mod$fitted.values[150]

```

Grados de libertad de los residuos (n-2)

```{r}
sales1.mod$df.residual

```

Con la orden "sales1.mod$model" se obtienen los datos usados en el modelo. En particular, se puede comprobar para el caso 1:

```{r}
sales1.mod$model[1,]
datos$Sales[1]
datos$TV[1]

```


Intervalos de confianza para los parámetros, con niveles de confianza 95% y 99%

```{r}
confint(sales1.mod)  
confint(sales1.mod,level=0.99) 

```

###GRAFICOS 

Plot de la variable objetivo frente a la variable explicativa
```{r}
plot(datos$TV,datos$Sales)
abline(sales1.mod,lwd=3,col="red")

```

Otros gráficos similares:

```{r}
plot(datos$TV,datos$Sales,col="red")

plot(datos$TV,datos$Sales,pch=20)

plot(datos$TV,datos$Sales,pch="+")

plot(1:20,1:20,pch=1:20)

```



Gráficos enlazados al objeto lm, útiles en la validación del modelo:

 - Residuos ordinarios frente a valores ajustados
 - Residuos estandarizados frente a valores ajustados
 - Q-Q plot sobre normalidad de los residuos
 - Residuos estandarizados frente a valores "leverage", incluyendo la distancia de Cook (para detección de puntos influyentes).


```{r}
par(mfrow=c(2,2))
plot(sales1.mod)
par(mfrow=c(1,1))

plot(sales1.mod)

```


Otras representaciones gráficas similares


```{r}
plot(predict(sales1.mod), residuals(sales1.mod),xlab="valores ajustados",ylab="residuos")
plot(predict(sales1.mod), rstudent(sales1.mod),xlab="valores ajustados",ylab="residuos studentizados")
plot(hatvalues(sales1.mod),main="Valores diagonales de la matriz de predicción,leverage")

```


###PREDICCIONES

Oel objeto lm que se ha creado, permite predecir con el modelo ajustado sobre un conjunto de datos fijado, con un intervalo de confianza para la media o esperanza de la predicción y con el denominado intervalo de predicción 

Orden básica:       predict(mod,subdatos, interval="confidence")

     - mod es el modelo previamente ajustado con "lm"
     - subdatos es el conjunto de datos de var. explicativas sobre el que se desee obtener las predicciones
     - interval="confidence", o bien, interval="prediction"

```{r}
predict(sales1.mod,data.frame(TV=(c(0,50,100,150,200,250,300,350,400))), interval="confidence")
predict(sales1.mod,data.frame(TV=(c(0,50,100,150,200,250,300,350,400))), interval="prediction")
 
```








