---
title: "TEMA 4. MODELOS DE REGRESI?N. (2)"
output: html_document
---



## ESTAD?STICA COMPUTACIONAL

**GRADO EN INGENIER?A INFORM?TICA-INGENIER?A DEL SOFTWARE**

**GRADO EN INGENIER?A INFORM?TICA- TECNOLOG?AS INFORM?TICAS**

**Juan M. Mu?oz Pichardo - Mar?a Dolores Cubiles de la Vega**

**Departamento de Estad?stica e I.O. Universidad de Sevilla**

____________________________________________________________________


###LECTURA FICHERO DE DATOS 
 
 Datos: Advertinsig.csv 
 
 Descripci?n: 
      ventas de un producto en 200 mercados diferentes, junto con los 
      presupuestos de publicidad del producto en cada uno de esos mercados 
      en tres diferentes medios de comunicaci?n: tv, radio y prensa.
 
 Variables: Case ; TV ; Radio ; Newspaper : Sales





```{r}
datos <- read.table("../datos/Advertising.csv", header=TRUE, sep=",")

par(mfrow=c(1,3))
plot(datos$TV,datos$Sales,lwd=2, pch=16,xlab="Gastos Publicitarios en TV",ylab="Ventas")
plot(datos$Radio,datos$Sales,lwd=2,pch=16,xlab="Gastos Publicitarios en Radio",ylab="Ventas")
plot(datos$Newspaper,datos$sales,lwd=2,pch=16,xlab="Gastos Publicitarios en Prensa",ylab="Ventas")
par(mfrow=c(1,1))

```



###REGRESI?N LINEAL M?LTIPLE

Variable objetivo: Sales ; Variable explicativa: TV, Radio, Newspaper

Orden b?sica: lm (linear models):      lm(formula, data= , ....)

- Crea un objeto "lm" que recoge la informaci?n del modelo ajustado. Los datos utilizados quedan incorporados a la informaci?n del modelo a trav?s de la especificaci?n (por defecto).
     
               lm(formula, data= , model=TRUE)

- No obstante se puede eliminar con "model=FALSE", y se puede incorporar la variable explicativa (x=TRUE) y/o la variable objetivo (y=TRUE)

- Con la orden "anova" proporciona la Tabla de An?lisis de la Varianza

- Con la orden "summary" proporciona lo m?s relevante del modelo, en concreto:
      - REsumen descriptivo de los residuos
      - Tabla de coeficientes con: estimaci?n, error de estimaci?n, contraste sobre la nulidad del coeficiente o significaci?n del coeficiente
      - Error estandar residual = estimaci?n del par?metro sigma =raiz(C.M.error)
      - Cuadrado del Coeficiente de correlaci?n m?ltiple (R2)
      - Estimaci?n de R2 ajustada
      - Estad?stico F del contraste ANOVA, con su p-valor

Creaci?n del objeto sales2.mod en el que se almacenan los resultados del modelo (estimaciones, valores ajustados,...)

```{r}
sales2.mod <- lm(Sales~TV+Radio+Newspaper,data=datos)

```

Resultados b?sicos del modelo: las estimaciones de los coeficientes
```{r}
sales2.mod  

```

Resumen de los resultados del modelo:
```{r}
summary(sales2.mod)
```

Tabla de An?lisis de la Varianza del modelo
```{r}
anova(sales2.mod)
```

Tipo o clase de objeto y nombre de las variables y resultados que contienen
```{r}
class(sales2.mod) ## proporciona informaci?n sobre el tipo de objeto
names(sales2.mod) ## proporciona los nombres de lo que contiene el objeto

```

Las estimaciones de los coeficientes (dos opciones posibles)

```{r}
sales2.mod$coefficients
coef(sales2.mod)
```

Vector de los residuos ordinarios del modelo (se solicita espec?ficamente el asociado al caso 200 )
```{r}
sales2.mod$residuals    
sales2.mod$residuals[200]

```


Rango num?rico del modelo ajustado (detalles en regr. m?ltiple): orden "sales1.mod$rank" 

Vector de valores ajustados, solicitando s?lo el asociado al caso 150.
```{r}
sales2.mod$fitted.values[150]

```

Grados de libertad de los residuos (n-2)

```{r}
sales2.mod$df.residual

```

Con la orden "sales2.mod$model" se obtienen los datos usados en el modelo. En particular, se puede comprobar para el caso 1:

```{r}
sales2.mod$model[1,]
datos$Sales[1]
datos$TV[1]

```


Intervalos de confianza para los par?metros, con niveles de confianza 95% y 99%

```{r}
confint(sales2.mod)  
confint(sales2.mod,level=0.99) 

```

###GRAFICOS 

Gr?ficos enlazados al objeto lm, ?tiles en la validaci?n del modelo:

 - Residuos ordinarios frente a valores ajustados
 - Residuos estandarizados frente a valores ajustados
 - Q-Q plot sobre normalidad de los residuos
 - Residuos estandarizados frente a valores "leverage", incluyendo la distancia de Cook (para detecci?n de puntos influyentes).


```{r}
par(mfrow=c(2,2))
plot(sales2.mod)
par(mfrow=c(1,1))

plot(predict(sales2.mod), residuals(sales2.mod),xlab="valores ajustados",ylab="residuos")
plot(predict(sales2.mod), rstudent(sales2.mod),xlab="valores ajustados",ylab="residuos studentizados")
plot(hatvalues(sales2.mod),main="Valores diagonales de la matriz de predicci?n,leverage")
which.max(hatvalues(sales2.mod))

```



###ASPECTOS RELACIONADOS CON EL MODELO DE REGRESI?N M?LTIPLE

 - PREDICCIONES
 - LINEALIDAD DE LOS DATOS                                                              
 - CORRELACI?N DE LOS ERRORES (AUTOCORRELACI?N SERIAL)                                  
 - HETEROCEDASTICIDAD                                                                   
 - OUTLIERS (VALORES AT?PICOS) DEL MODELO                                               
 - LEVERAGE (APALANCAMIENTO) O VALORES AT?PICOS EN EL ESPACIO PREDICTOR                 
 - COLINEALIDAD                                                                         


###PREDICCIONES

 Permite predecir con el modelo ajustado sobre un conjunto de datos fijado, con un intervalo de confianza para la media o esperanza de la predicci?n y con el denominado intervalo de predicci?n 

 Orden b?sica:      predict(mod,subdatos, interval="confidence")
 
       - mod es el modelo previamente ajustado con "lm"
       - subdatos es el conjunto de datos de var. explicativas sobre el que se desEe obtener las predicciones
       - interval="confidence", o bien, interval="prediction"

PREPARACI?N DEL CONJUNTO DE DATOS SOBRE EL QUE SE PRETENDE PREDECIR:

```{r}
ltv<-seq(100, 300, by = 50)
TVp <- rep(ltv,5)
Radp <- rep(1:5,each=5)*10
Newsp <- 360 - TVp - Radp
datpred <- data.frame(TVp,Radp,Newsp)
colnames(datpred)=c("TV","Radio","Newspaper")
datpred

```

?RDENES PARA PREDECIR, CON INTERVALO DE CONFIANZA E INTERVALO DE PREDICCI?N

```{r}
predict(sales2.mod, datpred, interval="confidence")
predict(sales2.mod, datpred, interval="prediction")

```

?RDENES PARA GUARDAR LAS PREDICCIONES EN OBJETOS:

```{r}
sales2.conf<-predict(sales2.mod, datpred, interval="confidence")
sales2.pred<-predict(sales2.mod, datpred, interval="prediction")

```

PRESENTACI?N DE LAS PREDICCIONES

```{r}
datpred2 <- cbind(datpred,sales2.conf,sales2.pred)
datpred2
colnames(datpred2)=c("TV","Radio","Newspaper","Ajust","lwconf","upconf","fit","lwpred","uppred")

```

GR?FICOS DE LAS PREDICCIONES

```{r}

plot(datpred2$Ajust,datpred2$lwconf,pch="-")
points(datpred2$Ajust,datpred2$upconf,pch="+")
points(datpred2$Ajust,datpred2$lwpred,pch="l")
points(datpred2$Ajust,datpred2$uppred,pch="u")
lines(x=datpred2$Ajust,y=datpred2$Ajust,col="red")

```


###ESTUDIO DE LA LINEALIDAD

DIVERSOS PLOTS DE RESIDUOS
```{r}
plot(predict(sales2.mod), residuals(sales2.mod),main="Residuos frente a valores ajustados")
lines(x=predict(sales2.mod),y=0*predict(sales2.mod),col="red")
grid()

plot(sales2.mod$model[,2], residuals(sales2.mod),main="Residuos frente a Gastos TV")
lines(x=sales2.mod$model[,2],y=0*predict(sales2.mod),col="red")
grid()

plot(sales2.mod$model[,3], residuals(sales2.mod),main="Residuos frente a Gastos Radio")
grid()
plot(sales2.mod$model[,4], residuals(sales2.mod),main="Residuos frente a Gastos Newapaper")
grid()

```




###CORRELACI?N ENTRE LOS ERRORES  

DIVERSOS PLOTS



```{r}
plot(residuals(sales2.mod),main="Index plot de Residuos", type="l",xlim=c(0,50))
grid()
plot(residuals(sales2.mod),main="Index plot de Residuos", type="l",xlim=c(50,100))
grid()

plot(residuals(sales2.mod),main="Index plot de Residuos", type="l",xlim=c(100,150))
grid()

plot(residuals(sales2.mod),main="Index plot de Residuos", type="l",xlim=c(150,200))
grid()

```





###HETEROCEDASTICIDAD
DIVERSOS PLOTS


```{r}
plot(predict(sales2.mod), residuals(sales2.mod), main="PLOT DE RESIDUOS FRENTE A VALORES AJUSTADOS")
plot(sales2.mod$model[,2], residuals(sales2.mod),main="Residuos frente a Gastos TV")
plot(sales2.mod$model[,3], residuals(sales2.mod),main="Residuos frente a Gastos Radio")
plot(sales2.mod$model[,4], residuals(sales2.mod),main="Residuos frente a Gastos Newapaper")

```


cONTRASTRE DE HIP?TESIS SOBRE LA IGUALDAD DE VARIANZAS (necesario cargar la librer?a "car")

```{r}
library(car)
ncvTest(sales2.mod)

```



Plot residuos studentizados frente a valores ajustados. 

Si los valores ajustados son todos positivos, se puede usar este tipo de plot conocido como "spread-level plot" ("dispersi?n-nivel") que representa:

 - Eje vertical: log |resid. studentizado| "log-spread"
 - Eje horizontal : log |valor ajustado |  "log-level"

La pendiente b del ajuste de minimos cuadrados del plot sugiere la transformaci?n Para estabilizar la varianza : 

    Transformaci?n: Y elevado a p, con p=1-b

```{r}
spreadLevelPlot(sales2.mod)

```




###OUTLIERS (VALORES AT?PICOS) DEL MODELO 
 
La orden "rstudent(modeloajustado)" proporciona los residuos studentizados del modelo, que se pueden representar gr?ficamente
```{r}
rstudent(sales2.mod)
plot(predict(sales2.mod), abs(rstudent(sales2.mod)),pch=19, main="Residuos studentizados frente a val. ajustados")
grid()
lines(x=predict(sales2.mod),y=c(rep(3,200)),col="red")
text( predict(sales2.mod), abs(rstudent(sales2.mod)), row.names(datos), cex=0.7, pos=3, col="black")

plot(abs(rstudent(sales2.mod)), pch=19, main="Index plot de Residuos Studentizados" )
grid()
lines(x=seq(1:200),y=c(rep(3,200)),col="red")
text( seq(1:200), abs(rstudent(sales2.mod)), row.names(datos), cex=0.7, pos=3, col="black")

which.max(abs(rstudent(sales2.mod)))
which.max(abs(rstudent(sales2.mod))>3)

```



###LEVERAGE (APALANCAMIENTO) O VALORES AT?PICOS EN EL ESPACIO PREDICTOR

La orden hatvalues(modeloajustado)" proporciona los elementos diagonales de la "Hat matrix" del modelo, tambien conocidos como valores "leverage", que permiten detectar casos leverage 
o "puntos de apalancamiento", que se pueden representar gr?ficamente
 
 
```{r}
hatvalues(sales2.mod)
plot(hatvalues(sales2.mod),main="Index plot de valores leverage",pch=19 )
grid()

which.max(hatvalues(sales2.mod))
hatcrit=2*sales2.mod$rank/(sales2.mod$df.residual+sales2.mod$rank)
hatcrit
lines(x=c(seq(1:200)),y=c(rep(hatcrit,200)),col="red")
text( seq(1:200), hatvalues(sales2.mod), row.names(datos), cex=0.7, pos=3, col="black")
which.max(hatvalues(sales2.mod)>hatcrit)
```




###COLINEALIDAD 

Factor de infl?aci?n de la varianza: VIF

En la librer?a "car", orden: vif(modelo)

```{r}


vif(sales2.mod)
vif(sales2.mod)[1]

1-(1/vif(sales2.mod)[1])  # Cuadrado del Coef. Correlaci?n M?ltiple de TV respecto al resto de expl.
1-(1/vif(sales2.mod)[2])  # Cuadrado del Coef. Correlaci?n M?ltiple de TV respecto al resto de expl.
1-(1/vif(sales2.mod)[3])  # Cuadrado del Coef. Correlaci?n M?ltiple de TV respecto al resto de expl.


```



###TRANSFORMACI?N SUGERIDA POR "spread-level plot

Transformaci?n:  y^p : p=1-b  ; p=1.499852

```{r}
rsales <- (datos$Sales)^1.5
names(datos)
sales3.mod <- lm(rsales~TV+Radio+Newspaper,data=datos)
summary(sales3.mod)
summary(sales2.mod)

ncvTest(sales3.mod) #Test sobre la igualdad de varianzas
spreadLevelPlot(sales3.mod)

```












