---
title: "Tema 1 - Introducción a R"
output:
  html_document: default
---

#ESTADÍSTICA COMPUTACIONAL

##Juan M. Muñoz Pichardo - María Dolores Cubiles de la Vega

##Departamento de Estadística e I.O. Universidad de Sevilla
 
###TEMA 1. INTRODUCCION AL R. (1)

Muestra el código R y la salida (solo r)
```{r}
summary(cars)
```

Muestra la salida pero no el código R (r con echo=FALSE)
```{r echo=FALSE}
summary(cars)
```

Muestra el comando R pero no ejecuta la salida (r con eval=FALSE)
```{r eval=FALSE}
summary(cars)
```



## Ayuda de R

```{r eval=FALSE}
help(plot)
?plot
```

## Paquetes en R

```{r eval=FALSE}
install.packages("XLConnect")##instalar
require(XLConnect)##cargar 
library(XLConnect)## cargar
detach("package:XLConnect") ##lo descargamos
remove.packages("XLConnect")## lo desinstalamos
```


## Generar datos

```{r}
a<- 5.69
vector<-c(9,4,5.8,7)
vectordecaracteres<-c("Lunes","Martes","Miercoles")
vectorenteros<--2:6
vectorsecuencia<-seq(5,10,0.5)

```

###Generar tablas

```{r}
set.seed(10)
Colesterol<-sample(120:260,5,replace=TRUE)
Glucemia<-sample(70:110,5,replace=TRUE)
misdatos<-data.frame(Colesterol,Glucemia)##nos crea la tabla
misdatos<-data.frame(Colesterol,Glucemia,row.names=c("A","B","C","D","E"))##etiquetar a los individuos
```

Podemos ver la tabla como en la consola

```{r}
misdatos
```

Creamos una tabla

```{r}
set.seed(5)
Notas=sample(1:10,4,replace=TRUE)
Sexo=sample(c("Hombre","Mujer"),4,replace=TRUE)
misdatos<-data.frame(Notas,Sexo,row.names=c("Acosta","Berruezo","Campos","Dominguez"))
misdatos
```

##Importar datos

Desde una dirección web

```{r}
titanic<-read.table("http://knuth.uca.es/repos/ebrcmdr/bases_datos/titanic.dat")
```

Desde un archivo
````{r}
mexico<-read.table("../datos/mexico.txt",header=T)##En caso de que esté en el directorio de trabajo
````

Para archivos Excel con el paquete XLConnect
```
require(XLConnect)
wb <- loadWorkbook("contaminacion_mexico.xls")##Nos carga el archivo
contaminacion<- readWorksheet(wb, sheet="contaminacion_mexico")
rm(wb)
```

Otra opción: abrir el archivo con open office, lo guardamos como txt o csv y después lo abrimos con read.table o read.csv, respectivamente.

```
read.csv("contaminacion_mexico_open.csv",header=T)
```


## Exportar datos

Funciones `write.table` o `write.csv`

Para utilizar archivos binarios de Rproject
```{r}
save(misdatos,file="Archivomisdatos.RData")
load(file="Archivomisdatos.RData")
```
