---
title: "Tema 1 - Introducción a R (II)"
output: html_document
---
#ESTADÍSTICA COMPUTACIONAL

##Juan M. Muñoz Pichardo - María Dolores Cubiles de la Vega

##Departamento de Estadística e I.O. Universidad de Sevilla
 
###TEMA 1. INTRODUCCION AL R. ESTADISTICA DESCRIPTIVA (2)
      

Tabla de frecuencia completa
```{r}

x=c(4,3,7,5,6,4,5,4,5,6,7,7,3,4,5)
# Para meter datos por pantalla, scan
absoluta=table(x)
relativa=absoluta/length(x)
absacum=cumsum(absoluta)
relacum=cumsum(relativa)
tabla=cbind(absoluta,absacum,relativa,relacum)
tabla
```

Resumenes gráficos

```{r}

y = c(rep(0,20),rep(1,47),rep(2,23),rep(3,10))
length(y) 

absoluta=table(y)
absacum=cumsum(absoluta)
tabla=cbind(absoluta,absacum) # Escribe las variables por columnas
colnames(tabla)[1]= "n"    
colnames(tabla)[2]= "N"    
tabla
```

Diagrama de barras
```{r}
plot(absoluta,type="h",xlab="nºhermanos",ylab="frec.absoluta",lwd=2) 
```


Poligono de frecuencias(cambiamos type=l)
```{r}
plot(absoluta,type="l",xlab="nºhermanos",ylab="frec.absoluta",lwd=2) 
```


Combinar los dos graficos y añadimos título

```{r}
plot(absoluta,type="h",xlab="nºhermanos",ylab="frec.absoluta",lwd=2,lty=3, 
     main="Diagrama Barra/Pol.Frecuencias") 
lines(absoluta,type="l",lwd=2) 
```

Curva acumulativa (cambiamos la frecuencia por acumulada y type=s)
```{r}
plot(absacum,type="s",xlab="nºhermanos",ylab="frec.absoluta acumulada ",lwd=2,main="Curva Acumulativa")
```

Diagrama de caja y bigotes
Se hace con los outsiders y las cajas de cuartiles
Se usa para ver valores atípicos
Sesgado a bigote, si hay mucho bigote derecho y poco izquierdo, sesgado a la derecha, y viceversa
```{r}
boxplot(y,col="blue",main="Gráfico de Caja")
```

Ejemplo de Variable cualitativa
```{r}
colorpelo = c(rep("Moreno",5),rep("Rubio",3),rep("Otros",4))

#tabla de frecuencias
absoluta=table(colorpelo)
relativa=absoluta/length(colorpelo)
tabla=cbind(absoluta,relativa,relativa*360)
colnames(tabla)[3]= "grados"

#diagrama de barras (Con la tabla, NO con la variable)
barplot(absoluta)   #Barras verticales
barplot(absoluta,horiz=TRUE,col=c("blue","red","green"))

#grafico de sectores
pie(absoluta,col=c("blue","red","green"))

```

Ejemplo de Medidas localización, dispersión

```{r}
# Medidas de localización central
x = c(rep(0,4),rep(1,20),rep(2,45),rep(3,25),rep(4,5),rep(5,1))
n=length(x)
#Medidas localización, dispersión
absoluta=table(x)
mean(x)        #media aritmética
median(x)  		#mediana
names(which.max(absoluta))  #moda (caracter)
as.numeric(names(which.max(absoluta))) #moda


# Medidas de dispersión
var(x)            #(cuasi)varianza
varianza=var(x)*((n-1)/n)  #varianza
sd(x)      	  #(cuasi)desviación típica
destip=sqrt(varianza) #desviación típica
quantile(x,.25)   #primer cuantil
quantile(x,.5)    #segundo cuantil
quantile(x,.75)   #tercer cuantil
quantile(x,.2)    #percentil 20
quantile(x,.8)    #percentil 80

summary(x)
```

Ejemplo 4 Tabla de doble entrada

```{r}
x = c (3,2,4,2,1,2,5,2,3,2)
y = c (2,5,4,3,3,4,4,3,2,3)
tmp=table(x,y) #tabla de frecuencias absolutas conjuntas
tmp

prop.table(tmp) #tabla de frecuencias relativas conjuntas

options(digits=3)

prop.table(tmp,1)*100 #Distribución condicionada (Y/X=Xk)

prop.table(tmp,2)*100 #Distribución condicionada (X/y=yj)

# Gráfico para representar dos variables
plot(x, y)

```



Ejemplo: Creación de un data-frame y guardamos el área de trabajo.
```{r}
pesocuer<-c(10,207,62,6.8,52.2)
pesocere<-c(115,406,1320,179,440)
primates<-data.frame("Peso del cuerpo(Kgs) "=pesocuer, "Peso del cerebro(Kgs) "=pesocere)
row.names(primates)<-c("Mono Potar", "Gorila", "Humano", "Mono Rhesus", "Chimpancé")
plot(primates, xlim=c(5,250),ylim=c(0,1400),
     xlab=names(primates)[1],  ylab=names(primates)[2],  main="Datos de primates")
text(x=pesocuer,y=pesocere,labels=row.names(primates), adj=0, col="red", pch=20)
save(primates,file="primates.RData")   #Guardar el data frame en un espacio de trabajo
rgysobrex=lm(pesocere~pesocuer) # recta de regresión y = a + bx, donde a es Intercept, y
rgxsobrey = lm(pesocuer~pesocere) # x = Intercept + valPesoCere * pesoCere
load(file="primates.RData")            #Se puedes recuperar en cualquier sesión posterior

```
