
---
title: "TEMA 5. TÉCNICAS DE REDUCCIÓN DE LA DIMENSIÓN(2)"
output: html_document
---



## ESTADÍSTICA COMPUTACIONAL

**GRADO EN INGENIERÍA INFORMÁTICA-INGENIERÍA DEL SOFTWARE**

**GRADO EN INGENIERÍA INFORMÁTICA- TECNOLOGÍAS INFORMÁTICAS**

**Juan M. Muñoz Pichardo - María Dolores Cubiles de la Vega**

**Departamento de Estadística e I.O. Universidad de Sevilla**

____________________________________________________________________


###LECTURA FICHERO DE DATOS 

Datos: ACPGinecologia.csv 

Descripción: 
      REVISTA CHILENA DE OBSTRESTICIA Y GINECOLOGÍA, 2006; 71(1): 17-25
      "ANÁLISIS DE COMPONENTES PRINCIPALES APLICADO A VARIABLES RESPECTO A LA MUJER GESTANTE 
      EN LA REGIÓN DE LAS AMÉRICAS"
      Hugo Salinas P., Jaime Albornoz V., Alvaro Reyes P., Marcia Erazo B., Rodolfo Ide V.

Se recopila información oficial de los países, correspondiente a variables relacionadas con la mujer embarazada y los recursos potenciales utilizados en su atención, además de los resultados obtenidos en dicha atención. Se estudiaron 9 variables:

    -IAR1   Tasa global de fecundidad (hijos/mujer) 2003
    -IAR2   Tasa cruda de natalidad (por 1.000 habitantes)
    -IAR3   Razón de mortalidad materna reportada (por 100.000 nv)
    -IAR4   Prevalencia de uso de métodos anticonceptivos en mujeres en edad fértil (%)
    -IAPP1  % población gestante atendida por personal capacitado durante embarazo
    -IAPP2  Proporción de partos atendidos por personal capacitado (%)
    -IG1    Gasto nacional en salud por año per cápita (US$ corrientes) ($ per capita)
    -IG2    Gasto nacional en salud por año como proporción del PIB (%)
    -IG3    Gasto público en salud por año como % del gasto nacional en salud (%)


```{r}
datos <- read.table("ACPGinecologia.csv", header=TRUE, sep=";",row.names="PAIS")

names(datos)
datos
class(datos)

```




## ANÁLISIS DE COMPONENTES PRINCIPALES (ACP)

Orden básica: princomp(...)

    princomp(formula, data = NULL, subset, ...)
    princomp(x, cor = FALSE, scores = TRUE, covmat = NULL, subset = rep(TRUE, nrow(as.matrix(x))), ...)

ARGUMENTOS:
   
  - formula:  formula sin variable respuesta, sólo con variables numéricas
            Por ejemplo:  ~ varX1 + varX2 + varX3 + varX4

  - data  : un marco de datos opcional que contenga las variables de la fórmula

  - subset : un vestor opcional para seleccionar las filas (observaciones) de la matriz de datos

  - x  : matriz o marco de datos que proporciona los datos que proporciona los datos para el ACP

  - cor: Valor lógico (T ó F) indicando si se usa la matriz de correlación (T) o la matriz de covarianzas (F).
       
  - scores : valor lógico (T/F) indicando si las puntuaciones de cada c.p. deben ser calculadas  

RESULTADOS:
 
  Crea un objeto "princomp" que recoge la siguiente información 
   
   - sdev : desviaciones estándar de las comp.principales.
   - loadings : matriz de cargas (es decir, matriz de autovectores)
   - center   : las medias 
   - scaling  : la escala aplicada a cada variable
   - n.obs    : número de observaciones 
   - scores   : Si se ha solicitado, las puntuaciones de los datos en las c.p.


### Resumen, media y desviación típica.

```{r}
summary(datos)
colMeans(datos) #medias
apply(datos,2,mean) #medias
apply(datos,2,sd) # desviaciones típicas

```


### Matriz de covarianzas y matriz de correlación
```{r}
Sigmaestim <- round(cov(datos),3)
Sigmaestim
Restim<-round(cor(datos),3)
Restim

```


#Análisis de Componentes Principales sobre la matriz de Correlación
```{r}
cp<-princomp(~.,data=data.frame(datos),cor=TRUE,scores=T)
cp
names(cp)

```
Proporciona, básicamente las desviaciones típicas de las componentes principales

### Desviacion típica, porcentaje de varianza explicativa

Con la orden "summary" se obtiene un resumen del objeto creado, que contiene información sobre la relevancia de las componentes principales, con:

    - Desviaciones típicas de las C.P. (raiz cuadrada de los autovalores asociados)
    - Proporción de varianza explicada por cada C.P., es decir, el autovalor asociado dividido por la suma de los autovalores. 
    - Proporción de variabilidad acumulada.


```{r}
summary(cp)
cp$sdev

```


###Autovalores (recuérdese que coinciden con la varianza de cada cp)
Se obtiene de dos formas distintas:

    - "eigen( )$values"" es una orden del álgebra matricial (autovalores de la matriz)
    - "cp$dev" es el vector de desviaciones típicas de las CP almacenadas en el objeto "cp"

```{r}
eigen(Restim)$values
cp$sdev[1]^2 #Coincide con el primer autovalor

```



###Representación gráfica de la varianza explicada

```{r}
plot(cp)

```

### Autovectores o matriz de cargas

Al igual que los autovalores, los autovectores de la matriz de correlación se puede obtener a través del objeto "cp" o bien directamente por la orden del álgebra matricial.

Tales autovectores contienen los coeficientes de las combinaciones lineales que definen las componentes principales.

```{r}
cp$loadings
eigen(Restim)$vectors

```



### Puntuaciones de las cp en cada uno de los casos
Si se desea obtener las puntuaciones (scores) o valores de las CP en cada observación o caso, se pueden extraer del objeto creado "cp" o con la orden "predict()". Esta última orden permite obtenerlas para casos que no están incluidos en el conjunto de datos inicial


```{r}
cp$scores
predict(cp)

```


### Correlaciones entre las variables originales y las C.P.

Estas correlaciones nos pueden permitir interpretar las Componentes principales

```{r}
C=cor(datos,predict(cp))
C

```

### Centros o Medias muestrales de las variables originales

```{r}
cp$center
colMeans(datos)

```

###Escalas y desviaciones típicas de las variables originales
```{r}
cp$scale # (divide por n numero de casos)
apply(datos,2,sd) #(divide por (n-1) )

```

###Nuevo resumen
(Para recordar la variabilidad explicada)

```{r}
summary(cp)


```


# Suponiendo que se consideran sólo las 2 primeras componentes principales

Con la orden summary(cp) se ha obtenido: 

- Variabilidad explicada conjuntamente 67,15%
- Variabilidad explicada por CP1:      50,38%
- Variabilidad explicada por CP2:      16,76%

Matriz de correlaciones de cp con variables originales

```{r}
C=cor(datos,predict(cp)[,1:2])
C

```


# Puntuaciones y representación gráfica

La primera gráfica es un plot de las variables originales, que resulta complejo poder visualizar.

La segunda es la representación de los paises en los ejes determinados por las Componentes Principales, que nos facilita una visualización del comportamiento de los mismos

La tercera representa la correlación de cada variable original con las dos primeras CP


```{r}
cp$scores[,1:2]
plot(datos)


plot(cp$score[,1],cp$score[,2],pch=16,xlab="Primera C.P.",ylab="Segunda C.P.",ylim=c(-3,4))
text( cp$score[,1],cp$score[,2], row.names(datos), cex=0.7, pos=3, col="blue")
grid()
abline(h=0,v=0)


plot(C[,1],C[,2],pch=16,xlab="Primera C.P.",ylab="Segunda C.P.",xlim=c(-1.0,1.0),ylim=c(-1,1))
text( C[,1],C[,2], row.names(C), cex=0.7, pos=3, col="blue")
grid()
abline(h=0,v=0)

```



# Comentarios incluidos en el artículo de referencia

- La matriz de correlaciones variables-cp, nos muestra que la primera componente se correlaciona, en forma directamente proporcional, con la variable IAPP2 (proporción de partos atendidos por personal capacitado) y con ISR4 (prevalencia de uso de métodos anticonceptivos en mujeres en edad fértil).

- Se correlaciona en forma inversa con la ISR2 (tasa cruda de natalidad), ISR1 (tasa global de fecundidad) y con ISR3 (razón de mortalidad materna).

- Con las restantes, la correlación es positiva pero con valores moderados

- La segunda CP se relaciona en forma directa con IG2 (gasto nacional en salud por año como proporción del PIB) y en forma inversa con IG3 (gasto público en
salud por año como proporción del gasto nacional en salud). 

- Asimismo, se relaciona en forma directa, aunque con menos significación estadística,con (IG1) el gasto nacional en salud por año per cápita. 

- Con las demás variables estudiadas se encontró una baja correlación.




