
---
title: "TEMA 5. TÉCNICAS DE REDUCCIÓN DE LA DIMENSIÓN(1)"
output: html_document
---



## ESTADÍSTICA COMPUTACIONAL

**GRADO EN INGENIERÍA INFORMÁTICA-INGENIERÍA DEL SOFTWARE**

**GRADO EN INGENIERÍA INFORMÁTICA- TECNOLOGÍAS INFORMÁTICAS**

**Juan M. Muñoz Pichardo - María Dolores Cubiles de la Vega**

**Departamento de Estadística e I.O. Universidad de Sevilla**

____________________________________________________________________


###LECTURA FICHERO DE DATOS 

 Datos:         epf1999.xls

Los datos corresponden a la Encuesta de Presupuestos Familiares (1990/91) en España (fichero epf1999.csv) y presentan los gastos medios de las 
familias españolas para las 51 provincias (Ceuta y Melilla aparecen unidas como una provincia) en nueve epígrafes:

     X1 =alimentación,         X2 =vestido y calzado,    X3 =vivienda,
     
     X4 =mobiliario doméstico, X5 =gastos sanitarios,    X6 =transportes,
     
     X7 =enseñanza y cultura,  X8 =turismo y ocio,       X9 =otros gastos.

 Están extraídos del libro Peña, D. (2002). Análisis de datos multivariantes. McGraw-Hill.
 
 Y se pueden obtener en la web:

   http://www.mhe.es/universidad/ciencias_matematicas/pena/ficheros.html

La matriz de covarianzas resume la variabilidad de estas 9 variables en los 51 elementos observados. Como las distribuciones de los gastos son muy asimétricas, las variables 
se han expresado en logaritmos.


```{r}
datos <- read.table("epf1999.csv", header=TRUE, sep=";",row.names="Provincia")

names(datos) 
head(datos)
class(datos)

```


## ANÁLISIS DE COMPONENTES PRINCIPALES (ACP)

Orden básica: princomp(...)

    princomp(formula, data = NULL, subset, ...)
    princomp(x, cor = FALSE, scores = TRUE, covmat = NULL, subset = rep(TRUE, nrow(as.matrix(x))), ...)

ARGUMENTOS:
   
  formula:  formula sin variable respuesta, sólo con variables numéricas
            Por ejemplo:  ~ varX1 + varX2 + varX3 + varX4

  data  : un marco de datos opcional que contenga las variables de la fórmula

  subset : un vestor opcional para seleccionar las filas (observaciones) de la matriz de datos

  x  : matriz o marco de datos que proporciona los datos que proporciona los datos para el ACP

  cor: Valor lógico (T ó F) indicando si se usa la matriz de correlación (T) o la matriz de covarianzas (F).
       
 scores : valor lógico (T/F) indicando si las puntuaciones de cada c.p. deben ser calculadas  



RESULTADOS:
 
  Crea un objeto "princomp" que recoge la siguiente información 
  
   sdev : desviaciones estándar de las comp.principales.
  
   loadings : matriz de cargas (es decir, matriz de autovectores)
  
   center : las medias 
  
   scaling : la escala aplicada a cada variable
  
   n.obs   : número de observaciones 
  
   scores  : Si se ha solicitado, las puntuaciones de los datos en las c.p.

### Resumen, media y desviación típica.

```{r}
summary(datos)
colMeans(datos) #medias
apply(datos,2,mean) #medias
apply(datos,2,sd) # desviaciones típicas

```

### Matriz de covarianzas y matriz de correlación
```{r}
Sigmaestim <- round(cov(datos),3)
Sigmaestim
Restim<-round(cor(datos),3)
Restim

```



### Análisis de Componenetes Principales sobre la matriz de Covarianzas
```{r}
cp<-princomp(~.,data=data.frame(datos),cor=FALSE,scores=T)
cp
names(cp)

```
Proporciona, básicamente las desviaciones típicas de las componentes principales


### Desviacion típica, porcentaje de varianza explicativa
Con la orden "summary" se obtiene un resumen del objeto creado, que contiene información sobre la relevancia de las
componentes principales, con:

 - Desviaciones típicas de las C.P. (raiz cuadrada de los autovalores asociados)
 
 - Proporción de varianza explicada por cada C.P., es decir, el autovalor asociado dividido por la suma de los autovalores.

 - Proporción de variabilidad acumulada.
 
```{r}
summary(cp)
cp$sdev

```



###Autovalores (recuérdese que coinciden con la varianza de cada cp)
Se obtiene de dos formas distintas: 

- "eigen(  )$values"" es una orden del álgebra matricial (autovalores de la matriz)

- "cp$dev"  es el vector de desviaciones típicas de las CP almacenadas en el objeto "cp"

```{r}
eigen(Sigmaestim)$values
cp$sdev[1]^2 #Coincide con el primer autovalor

```



###Representación gráfica de la varianza explicada

```{r}
plot(cp)

```

### Autovectores o matriz de cargas

Al igual que los autovalores, los autovectores de la matriz de varianzas y covarianzas se puede obtener a través del objeto "cp"
o bien directamente por la orden del álgebra matricial.

Tales autovectores contienen los coeficientes de las combinaciones lineales que definen las componentes principales.


```{r}
cp$loadings
eigen(Sigmaestim)$vectors

```



### Puntuaciones de las cp en cada uno de los casos

Si se desea obtener las puntuaciones (scores) o valores de las CP en cada observación o caso, se pueden extraer del objeto creado "cp" o con la orden "predict()". Esta última orden permite obtenerlas para casos que no están incluidos en el conjunto de datos inicial

```{r}
cp$scores
predict(cp)

```


### Correlaciones entre las variables originales y las C.P.

Estas correlaciones nos pueden permitir interpretar las Componentes principales
```{r}
C=cor(datos,predict(cp))
C

```

Por ejemplo, la CP2 está fundamentalmente correlacionada con LogOtros, mientras que la tercera con LogSan


### Centros o Medias muestrales de las variables originales



```{r}
cp$center
colMeans(datos)

```


###Escalas (en este caso 1) y desviaciones típicas de las variables originales
```{r}
cp$scale # (divide por n numero de casos)
apply(datos,2,sd) #(divide por (n-1) )

```

###Nuevo resumen
(con objeto de recordar la variabilidad explicada por cada componente)

```{r}
summary(cp)

```

# Suponiendo que se consideran sólo las 2 primeras componentes principales

Con la orden summary(cp) se ha obtenido, para las dos primeras componentes principales 

- Variabilidad explicada conjuntamente 80,95%

- Variabilidad explicada por CP1: 74,12%

- Variabilidad explicada por CP2:  6,83%


Matriz de correlaciones de cp con variables originales

```{r}
C=cor(datos,predict(cp)[,1:2])
C

```

# Puntuaciones y representación gráfica

La primera gráfica es un plot de las variables originales, que resulta complejo poder visualizar.

La segunda es la representación de las provincias en los ejes determinados por las Componentes Principales, que nos facilita una visualización del comportamiento de las provincias

La tercera representa la correlación de cada variable original con las dos primeras CP

```{r}
cp$scores[,1:2]
plot(datos)


plot(cp$score[,1],cp$score[,2],pch=16,xlab="Primera C.P.",ylab="Segunda C.P.",ylim=c(-0.45,0.45))
text( cp$score[,1],cp$score[,2], row.names(datos), cex=0.7, pos=3, col="blue")
grid()
abline(h=0,v=0)


plot(C[,1],C[,2],pch=16,xlab="Primera C.P.",ylab="Segunda C.P.",xlim=c(-1.0,1.0),ylim=c(-1,1))
text( C[,1],C[,2], row.names(C), cex=0.7, pos=3, col="blue")
grid()
abline(h=0,v=0)


```






