---
output: html_document
---
## Estadística Computacional


#Laboratorio II: Análisis de Conglomerados
  
#Ejemplo 1: Fichero "agriculture"

Producto Nacional Bruto (GNP) per capita y porcentaje de la población que trabaja 
en la agricultura para cada pais de la Unión Europea en 1993



```{r}
library(cluster)
data(agriculture)
names(agriculture)
agriculture
plot(agriculture)
text( agriculture, row.names(agriculture), cex=1.2, pos=3, col="blue")
grid()
D <- dist(agriculture,diag=TRUE)
print(round(D,2))

```


#Función hclust:  Método de conglomeración vecino más cercano

```{r}
conglomerado = hclust(D,method="single")
plot(conglomerado)
```

#Función agnes (incluye coef. de aglomeración)

```{r}
agnclus = agnes(x=agriculture,metric="manhattan",stand=TRUE)
summary(agnclus)
plot(agnclus)
rect.hclust(agnclus,k=2)
cutree(agnclus,k=2)
```

#Método de Partición: k-medias (kmeans)

```{r}
# EMPEZAMOS AQUÍ, MANGURRIÁN
# Primer parámetro matriz de datos, segundo parámetro el número K, es decir, el número de conglomerados
agric.k = kmeans(agriculture,2)
agric.k
#centros de los clusters
agric.k$centers
#Vector de n componentes indicando el cluster al que se asigna  cada punto
agric.k$cluster
#N?mero de puntos en cada cluster  
agric.k$size

cbind(agric.k[c("betweenss","tot.withinss","totss")])

```


Para cada país nos da el cluster asignado y los centros de ese grupo
```{r}

fitted(agric.k)
```

Representaciones gráfica

```{r}
#colnames(agriculture) = c("GNP","P.Agric")
#plot(agriculture,col=agric.k$cluster)
#points(agric.k$centers,col=1:2,pch=8,cex=2)

plot(agriculture,col=c(1,2)[agric.k$cluster],pch=19)
legend("bottomleft",legend=c("Grupo 1","Grupo 2"), pch=19, col=c(1,2),cex=1)
points(agric.k$centers,col=1:2,pch=8,cex=2)
```

#Método de Partición: K-medioides (pam) con K=2

Algoritmo de "K-medioides": (Implementado en la función pam de la librería cluster).
Se buscan k puntos representativos de k conglomerados, llamados medioides, de modo que la suma de las distancias de los puntos a su medioide más cercano sea mínima

```{r}
# A diferencia del K medias, los puntos pertenecen al conjunto de datos, no es un centro "geométrico", son casos dentro de nuestro conjunto de datos. ¿Cómo se eligen? La suma de las distancias a su medioide sea mínima
agric.pam = pam(agriculture,2)
summary(agric.pam) # Da los dos medioides, que son D y P, paises 3 y 11, con esos valores X e Y
# En Size, numero de paises por cada conglomerado. Max_diss, distancia máxima entre los conglomerados del grupo. av_diss, distancia media, diameter pues diámetro del cluster, máxima distancia entre dos casos de ese cluster, y separación es

# Silueta, eso que es, la primera columna es la etiqueta de los paises, la segunda en que cluster está, la tercera es el vecino más cercano (cluster), y la última es la silueta, que corresponde a la anchura media de ese cluster, que nos indica la bondad de la clasificación de cada uno de los países. En el Cluster 2 el peor es españa, entre 0 y 1 como siempre. El mejor clasificado es el medioide
silhouette(agric.pam) 

plot(agriculture,type="n")
text(agriculture,labels=row.names(agriculture),col="red")
points(agric.pam$medoids,col="blue",lwd=5)  #marca los medioides

plot(agric.pam)

```


#Método de Partición: K-medioides (pam) con K=3

```{r}
# Cuando usamos bases de datos enormes como big data, el pam de k-medioides es lentico, hay una alternativa a pam que es la funcion clara. Lo que hace es un muestreo del conjunto de datos y llama a pam, utilizando diferentes subconjuntos, y se queda con los mejores
agric3.pam = pam(agriculture,3)
summary(agric3.pam)

plot(agriculture,type="n")
text(agriculture,labels=row.names(agriculture),col="red")
points(agric3.pam$medoids,col="blue",lwd=5)  #marca los medioides


plot(agric3.pam)

```



#Función clara

Para n grande, pam puede ser inviable al tener que almacenar la matriz de distancias completa.

La función clara trabaja con la matriz de casos y variables, y se queda con la mejor partición tras seleccionar aleatoriamente un número de muestras igual al parámetro samples, de tamaño sampsize.



```{r}
# K=2
cl = clara(agriculture,2)
plot(cl)

# K=3
cl3 = clara(agriculture,3)
plot(cl3)

```

Datos xclara
A data frame with 3000 observations on 2 numeric variables giving the x and y coordinates of the points, respectively. 

3 well-separated clusters of size 1000 each

```{r}
data(xclara)
str(xclara)
head(xclara)

x1 = pam(xclara,3)
x1$silinfo


clx2 <- clara(xclara, 3)
clx2$silinfo
plot(clx2)



```




